【裁判字號】    98,訴,909
【裁判日期】    981111
【裁判案由】    偽造文書等
【裁判全文】
臺灣彰化地方法院刑事判決               98年度訴字第909號
公  訴  人  臺灣彰化地方法院檢察署檢察官
被      告  甲○○
選任辯護人  陳祐良律師
上列被告因偽造文書等案件，經檢察官提起公訴（97年度偵字第
6316號），本院判決如下：
    主  文
甲○○共同連續行使變造公文書，足以生損害於公眾及他人，處
有期徒刑壹年捌月，減為有期徒刑拾月。
    理  由
一、甲○○及陳忠正（另由檢察官偵查並發布通緝中）分別為浩
    成汽車有限公司（以下簡稱浩成公司）及泛美貿易有限公司
    （以下簡稱泛美公司）之負責人，從事進口國外保險事故回
    收車到國內變賣以牟利之業務，其2人為求使該等車輛能通
    過我國政府之安全檢查，竟共同基於行使變造公文書、意圖
    為自己不法所有之概括犯意聯絡，自民國93年8月間起（起
    訴書載為同年6月間起）至94年8月間止，先後自美國等地進
    口附表所示之保險事故車後，再於附表所示車輛向行政院交
    通部所委託設於彰化縣鹿港鎮財團法人車輛測試研究中心（
    以下簡稱車測中心）申請國外進口車輛核發「少量車型安全
    審核合格證明」（以下簡稱安審證）之申請時間前（為93年
    11月間至94年12月間），為求不必提出該等保險事故回收車
    輛之國外修復證明即可順利通過文件審核，竟將附表編號2
    、3車輛由財政部基隆關稅局所核發之完（免）稅證明書（
    下稱關稅局、完稅證明書）上所載之裝船日期予以變造為93
    年6月7日以前，其餘附表所示車輛，則將完稅證明書上備註
    欄中所登載各車輛受損情形予以塗去，變造為「此欄空白」
    或只記載里程數等，使附表之車輛完稅證明自「形式上」觀
    之，或為裝船日期於93年6月7日之前，依先前規定無須提出
    國外修復證明，或者完稅證明備註欄上未登載有車輛破損、
    缺陷或保險、事故回收車輛情形，因此依交通部93年6月7日
    發布之「車輛型式安全及品質一致性審驗作業要點」第16點
    （以下簡稱審驗作業要點第16點），不必提出國外修復證明
    ，甲○○及陳忠正於將附表所變造之車輛完稅證明書變造後
    ，推由其等中之1人，於附表所示申請時間，持以向車測中
    心不知情之承辦人員據以行使，使該等承辦人員於不知情下
    陷於錯誤，因而通過附表車輛之文件審核，其後再經車輛測
    試通過後予以核發安審證，足生損害於財政部基隆關稅局核
    發完稅證明內容之正確性，並使受政府委託行使車輛安檢業
    務之車測中心審核車輛安全之精確性，甲○○及陳忠正因此
    取得附表共25部車輛安審證後，得以順利變賣之不法利益。
二、案經法務部調查局移送臺灣彰化地方法院檢察署檢察官偵查
    起訴。
    理  由
壹、程序方面
    被告以外之人於審判外之陳述，雖不符刑事訴訟法第159 條
    之1至第159條之4之規定，而經當事人於審判程序同意作為
    證據，法院審酌該言詞陳述或書面陳述作成時之情況，認為
    適當者，得為證據；且同法第159條之4第1、2款規定，公務
    員職務上製作之紀錄文書、證明文書，從事業務之人於業務
    上或通常業務過程所須製作之紀錄文書、證明文書，除顯有
    不可信之情形外，亦得為證據。當事人、代理人或辯護人於
    法院調查證據時，知有第159條第1項不得為證據之情形，而
    未於言詞辯論終結前聲明異議者，視為有前項之同意，刑事
    訴訟法第159條之5定有明文。審其立法意旨在於傳聞證據未
    經當事人之反對詰問予以核實，原則上先予排除，惟若當事
    人已放棄詰問或未聲明異議，基於證據資料愈豐富，愈有助
    於真實發現之理念，且強化言詞辯論主義，法院自可承認該
    傳聞證據例外擁有證據能力。下列引用證人及關稅局、車測
    中心等於審判外之證言或所製之相關文書，雖係被告以外之
    人於審判外之陳述，性質上屬傳聞證據，惟經檢察官、被告
    及辯護人同意作為證據，又本院審酌該言詞陳述或文書作成
    時之客觀條件及環境，認渠等並無受脅迫、利誘或詐欺或其
    他不法之情狀，足認均得為本案之證據，依刑事訴訟法第
    159條之5之規定，有證據能力。
貳、實體方面
一、訊據被告雖坦承其雖係93年6月至94年12月間浩成汽車登記
    之負責人，並自94年10月以後擔任實際負責人，且附表編號
    1、2、3、4及94年10月以後等車輛，均係由其負責持該等經
    變造後之完稅證明書送交車測中心辦理審核程序等情，惟其
    矢口否認有何行使變造公文書等犯行，辯稱：伊於93年6 月
    至94年9月間，係受僱於陳忠正，依陳忠正指示擔任該公司
    之負責人，並非實際負責人，伊係受陳忠正指示，持陳忠正
    交付之完稅證明書等文件向車測中心辦理，並未與陳忠正共
    同行使變造完稅證明書向車測中心詐取不法利益，都由陳忠
    正交給伊去送件等語。惟查：被告前揭行使變造公文書及詐
    欺得利之犯行，經比對關稅局及車測中心所留存之附表各該
    車輛之完稅證明書後，確有變造裝船日期或塗去備註欄上所
    載各該車輛受損情形之事實，有檢察官向關稅局及車測中心
    所調取之完稅證明書等資料在卷可供參核；被告亦不否認其
    自94年10月間起，即正式擔任浩成公司之實際負責人，為該
    公司之實際經營者，則依上開資料所示，附表編號19至25
    等部車，均係於94年11月1日至同年12月13日間向車測中心
    申請核發安審證，自當係被告本人經手所辦理，而比對關稅
    局所留存該等車輛之完稅證明書及被告所提出給車測中心之
    完稅證明書顯示，完稅證明書上原本記載有關該等車輛之受
    損情形，均遭塗去，或為空白，或蓋上「此欄空白」之印文
    ，確有變造之情形，此部分車輛安審證之申請，當係被告所
    變造後持以行使，被告此部分否認之詞，顯與其所自承之事
    實矛盾，自不可採；而觀本件附表其餘編號1至18等車輛安
    審證之申請，亦同有前述變造之情形，而被告當時已係浩成
    公司之登記負責人，縱其所辯其當時僅受僱於陳忠正之說詞
    為真，以其於94年10月實際接手業務後，仍有從事前述變造
    完稅證明書之情形而言，堪認其於受僱於陳忠正時，即與陳
    忠正有共同變造完稅證明書而持以向車測中心詐騙之事實，
    否則其自94年10月接手後，如何能以相同手法，如法泡製而
    向車測中心詐騙，是其辯說不知情，顯係卸責之詞，要無可
    信。此外，復有上開車輛安審證影本、車測中心審驗作業要
    點等附卷為憑，被告犯行已臻明確，應依法予以論科。
二、查刑法、刑法施行法先後於94年2月2日、95年6月14日修正
    公布，並均於95年7月1日施行，本件被告等行為後法律既有
    變更，是關於本案應適用之新舊法，茲比較如下：
  1.刑法第2條第1項規定，係規範行為後法律變更所生新舊法律
    比較適用之準據法，於95年7月1日刑法施行後，應適用刑法
    第2條第1項之規定，為「從舊從輕」之比較（最高法院95年
    度第八次刑事庭會議決議第一點第一項參照）。
  2.刑法第28條關於共犯之規定，由「二人以上共同實施犯罪之
    行為者，皆為正犯」，修正為「二人以上共同實行犯罪之行
    為者，皆為正犯」，惟上述用語上之修正，乃因「實施」一
    詞之範圍，在解釋上是否包括「陰謀共同正犯」及「預備共
    同正犯」存有爭議，為杜爭議，明白宣示本條不包括「陰謀
    共同正犯」及「預備共同正犯」，但仍包括共謀共同正犯，
    乃將「實施」修正為「實行」（刑法修正理由參照），經比
    較新、舊法後，並無有利或不利之情形。
  3.修正前刑法第55條、第56條關於牽連犯、連續犯之規定，業
    已修正刪除，應依刑法第2條第1項規定，適用最有利於行為
    人之法律（最高法院九十五年度第八次刑事庭會議決議第五
    點第四項第一款參照）。經比較新、舊法結果，應以被告行
    為時之法律即修正前第55條、第56條規定論以牽連犯、連續
    犯，最有利於被告（臺灣高等法院95年5月4、5日座談會第
    九號決議參照）。
  4.比較時應就罪刑有關之共犯、未遂犯、想像競合犯、牽連犯
    、連續犯、結合犯，以及累犯加重、自首減輕暨其他法定加
    減原因（如身分加減）與加減例等一切情形，綜其全部罪刑
    之結果而為比較（最高法院95年度第八次刑事庭會議決議第
    一點第四項參照）。經綜合比較新、舊法之結果，本件被告
    等行為後之新法並未較為有利，則依刑法第2條第1項前段規
    定，本案自應適用被告行為時之法律即修正前刑法之規定。
三、查行政院關稅局所核發之完稅證明書，乃作為進口業者確已
    依法完納關稅之證明，為是核被告所為，係犯刑法第216條
    、第211條之行使變造公文書罪及同法第339條第2項之詐欺
    得利罪。其變造上開完稅證明書後持以行使，其變造之低度
    行為已為行使之高度行使所吸收，不另論處。又其與陳忠正
    就前揭犯行間，有犯意之聯絡及行為之分擔，均為共同正犯
    。再其所犯行使變造公文書罪與詐欺得利罪間，有方法、結
    果之牽連關係，應依修正前牽連犯之規定，從一重之行使變
    造公文書罪處斷。另其先後多次行使變造公文書之犯行，時
    間緊接、所犯構成要件相同，顯係基於概括犯意為之，應依
    修正前連續犯之規定論以一罪，並依法加重其刑。爰審酌被
    告前未有犯罪記錄，品行尚稱良好，但其為圖進口外國保險
    事故車而免受政府機關審核，自行處理後，轉賣以牟利，竟
    以前述手法，斗膽變造完稅證明書之記載，據以向不知情之
    車測中心承辦人申請核發安審證，破壞政府為民眾交通安全
    把關之機制，誠屬可議，其行為潛在之危險性甚高，所犯難
    認輕微，且被告於行為後，猶不知坦認犯行，並無悔意，犯
    後態度不佳，併審酌其犯罪之動機、方法、手段、所得利益
    等一切情狀，量處主文所示之刑，以示懲警。另被告於行為
    後，中華民國96年罪犯減刑條例業經公布，並自96年7月16
    日起施行，被告上開行使變造公文書之犯行，非屬該條例第
    3  條所列舉不予減刑之罪，且犯罪在96年4月24日之前，爰
    依該條例第2條第1項第3款、第7條之規定，減其宣告刑二分
    之一。至其所變造之完稅證明書，已提交給車測中心留存，
    已非被告或共犯所有，又不屬於違禁物，無從併予宣告沒收
    ，附此敘明。
據上論斷，應依刑事訴訟法第299條第1項前段、刑法第2條第1項
前段、第216條、第211條、第339條第2項、第1項、修正前刑法
第28條、第56條、第55條，中華民國九十六年罪犯減刑條例第2
條第1項第3款、第7條、第9條，判決如主文。
本案經檢察官紀雅惠到庭執行職務。
中    華    民    國    98    年    11    月    11    日
                  刑事第九庭    審判長法  官  蕭文學
                                      法  官  黃齡玉
                                      法  官  葛永輝
以上正本證明與原本無異。
如不服本判決應於收受判決後10日內向本院提出上訴書狀，並
應敘述具體理由。其未敘述上訴理由者，應於上訴期間屆滿後
20日內向本院補提理由書(均須按他造當事人之人數附繕本)
「切勿逕送上級法院」。
告訴人或被害人對於判決如有不服具備理由請求檢察官上訴者，
其上訴期間之計算係以檢察官收受判決正本之日期為準。
中    華    民    國    98    年     11   月    11    日
                                      書記官  吳曉玟
附錄本案論罪科刑法條全文：
中華民國刑法第211條
（偽造變造公文書罪）
偽造、變造公文書，足以生損害於公眾或他人者，處 1 年以上
7 年以下有期徒刑。
中華民國刑法第216條
（行使偽造變造或登載不實之文書罪）
行使第 210 條至第 215 條之文書者，依偽造、變造文書或登載
不實事項或使登載不實事項之規定處斷。
中華民國刑法第339條
（普通詐欺罪）
意圖為自己或第三人不法之所有，以詐術使人將本人或第三人之
物交付者，處 5 年以下有期徒刑、拘役或科或併科 1 千元以下
罰金。
以前項方法得財產上不法之利益或使第三人得之者，亦同。
前二項之未遂犯罰之。
附表：
┌──┬─────┬─────┬─────────┬─────────┬────┬──────┐
│編號│原起訴書附│申請案總號│車身號碼          │進口報單號碼      │申請日期│變造情形    │
│    │表二編號  │          │                  │                  │（民國）│            │
├──┼─────┼─────┼─────────┼─────────┼────┼──────┤
│ 1  │27        │A93VCEB3  │WBAAM3332XKC60690 │AN/D2/93/352A/1114│93.11.4 │將備註欄所載│
│    │          │          │                  │                  │        │車損情形塗銷│
├──┼─────┼─────┼─────────┼─────────┼────┼──────┤
│ 2  │33        │A93VCGJ7  │JHMBA8244PC000787 │AW/BC/93/WA45/3214│93.12.9 │更改裝船日期│
├──┼─────┼─────┼─────────┼─────────┼────┼──────┤
│ 3  │34        │A93VCGJ6  │WDBRF40J23A496146 │AN/D2/93/352A/1136│93.12.14│更改裝船日期│
├──┼─────┼─────┼─────────┼─────────┼────┼──────┤
│ 4  │47        │A94VCANZ  │WBSCK9349YLC91209 │AN/D2/93/352A/1169│94.3.31 │將備註欄所載│
│    │          │          │                  │                  │        │車損情形塗銷│
├──┼─────┼─────┼─────────┼─────────┼────┼──────┤
│ 5  │55        │A94VCB06  │#WDBRF61J42F165614│AN/D2/94/352A/0305│94.5.12 │將備註欄所載│
│    │          │          │                  │                  │        │車損情形塗銷│
├──┼─────┼─────┼─────────┼─────────┼────┼──────┤
│ 6  │58        │A94VCCM9  │WDBUF65J13A155884 │AN/D2/94/352A/0539│94.6.13 │將備註欄所載│
│    │          │          │                  │                  │        │車損情形塗銷│
├──┼─────┼─────┼─────────┼─────────┼────┼──────┤
│ 7  │59        │A94VCCMB  │WDBTJ65J33FO55766 │AN/D2/94/352A/0520│94.6.10 │將備註欄所載│
│    │          │          │                  │                  │        │車損情形塗銷│
├──┼─────┼─────┼─────────┼─────────┼────┼──────┤
│ 8  │60        │A94VCCMD  │WBABV1304JT22360  │AN/D2/94/352A/0520│94.6.13 │將備註欄所載│
│    │          │          │                  │                  │        │車損情形塗銷│
├──┼─────┼─────┼─────────┼─────────┼────┼──────┤
│ 9  │61        │A94VCCMF  │WBABM334XYJN82916 │AN/D2/94/352A/0518│94.6.13 │將備註欄所載│
│    │          │          │                  │                  │        │車損情形塗銷│
├──┼─────┼─────┼─────────┼─────────┼────┼──────┤
│ 10 │62        │A94VCCM8  │WDBRH64J02F131367 │AN/D2/94/352A/0540│94.6.10 │將備註欄所載│
│    │          │          │                  │                  │        │車損情形塗銷│
├──┼─────┼─────┼─────────┼─────────┼────┼──────┤
│ 11 │63        │A94VCCME  │WDBRN47J02A203867 │AN/D2/94/352A/0540│94.6.13 │將備註欄所載│
│    │          │          │                  │                  │        │車損情形塗銷│
├──┼─────┼─────┼─────────┼─────────┼────┼──────┤
│ 12 │64        │A94VCCMC  │WDBUF65J73A364918 │AN/D2/94/352A/0519│94.6.13 │將備註欄所載│
│    │          │          │                  │                  │        │車損情形塗銷│
├──┼─────┼─────┼─────────┼─────────┼────┼──────┤
│ 13 │65        │A94VCCNG  │WDBRF40J84F514668 │AN/D2/94/352A/0594│94.6.15 │將備註欄所載│
│    │          │          │                  │                  │        │車損情形塗銷│
├──┼─────┼─────┼─────────┼─────────┼────┼──────┤
│ 14 │69        │A94VCCOG  │5TEHN72NX4Z410932 │AN/D2/94/352A/0519│94.6.16 │將備註欄所載│
│    │          │          │                  │                  │        │車損情形塗銷│
├──┼─────┼─────┼─────────┼─────────┼────┼──────┤
│ 15 │70        │A94VCCMA  │4JGAB54E12A336959 │AN/D2/94/352A/0549│94.6.10 │將備註欄所載│
│    │          │          │                  │                  │        │車損情形塗銷│
├──┼─────┼─────┼─────────┼─────────┼────┼──────┤
│ 16 │72        │A94VCCS2  │WDBTJ65J64F088830 │AN/D2/94/352A/0520│94.6.20 │將備註欄所載│
│    │          │          │                  │                  │        │車損情形塗銷│
├──┼─────┼─────┼─────────┼─────────┼────┼──────┤
│ 17 │74        │A94VCCOJ  │WDBRF40J24F530963 │AN/D2/94/352A/0518│94.6.23 │將備註欄所載│
│    │          │          │                  │                  │        │車損情形塗銷│
├──┼─────┼─────┼─────────┼─────────┼────┼──────┤
│ 18 │76        │A94VCCS3  │WBAAV53461FJ68190 │AN/D2/94/352A/0549│94.6.27 │將備註欄所載│
│    │          │          │                  │                  │        │車損情形塗銷│
├──┼─────┼─────┼─────────┼─────────┼────┼──────┤
│ 19 │83        │A94VCFEE  │WDBTJ65J03F050802 │AN/D2/94/352A/0891│94.11.1 │將備註欄所載│
│    │          │          │                  │                  │        │車損情形塗銷│
├──┼─────┼─────┼─────────┼─────────┼────┼──────┤
│ 20 │84        │A94VCFEF  │WDBRF40J35A657963 │AN/D2/94/352A/0890│94.11.1 │將備註欄所載│
│    │          │          │                  │                  │        │車損情形塗銷│
├──┼─────┼─────┼─────────┼─────────┼────┼──────┤
│ 21 │85        │A94VCFEG  │WDBRF40J44A550063 │AN/D2/94/352A/0893│94.11.1 │將備註欄所載│
│    │          │          │                  │                  │        │車損情形塗銷│
├──┼─────┼─────┼─────────┼─────────┼────┼──────┤
│ 22 │86        │A94VCFEH  │WDBUF65J63A322904 │AN/D2/94/352A/0895│94.11.1 │將備註欄所載│
│    │          │          │                  │                  │        │車損情形塗銷│
├──┼─────┼─────┼─────────┼─────────┼────┼──────┤
│ 23 │87        │A94VCFE1  │WDBRF40J24F539646 │AN/D2/94/352A/0896│94.11.1 │將備註欄所載│
│    │          │          │                  │                  │        │車損情形塗銷│
├──┼─────┼─────┼─────────┼─────────┼────┼──────┤
│ 24 │88        │A94VCFR3  │WDBRF40J85F556548 │AN/D2/94/352A/0894│94.11.18│將備註欄所載│
│    │          │          │                  │                  │        │車損情形塗銷│
├──┼─────┼─────┼─────────┼─────────┼────┼──────┤
│ 25 │89        │A94VCGOB  │WDBRF40J85F640613 │AN/D2/94/352A/0892│94.12.13│將備註欄所載│
│    │          │          │                  │                  │        │車損情形塗銷│
└──┴─────┴─────┴─────────┴─────────┴────┴──────┘


司法院資訊處製作；財團法人民間司法改革基金會備份。
